臺灣板橋地方法院刑事判決　　　　　　　 94年度易字第121號
公　訴　人　臺灣板橋地方法院檢察署檢察官
被　　　告　甲○○
　　　　　　辛○○
共　　　同
選任辯護人　蘇清文律師
　　　　　　溫思廣律師
上列被告因公共危險案件，經檢察官提起公訴（93年度偵字第15
582號、15584號），本院判決如下：
    主  文
甲○○、辛○○均無罪。
    理  由
一、公訴意旨略以：臺北縣板橋市○○○街2 巷1 號（下稱2 巷
    1 號建物）係戊○○所有之建築物，該建築物結構係5 層樓
    鋼筋鋼骨混凝土造，並於5 樓頂以鐵皮加蓋六樓，而與同市
    ○○○街2 巷1 之1 號（下稱2 巷1 之1 號建物）、同市○○○街2 巷1 之2 號（下稱2 巷1 之2 號建物）、同市○○○街32巷4 號（下稱32巷4 號建物）、同市○○○街34巷6
    號（下稱32巷6 號建物）為相連之5 層樓連棟式公寓建築物
    。被告甲○○、辛○○夫妻向戊○○承租前揭2 巷1 號建物
    4 樓以供居住，且因經營成衣販賣工作，乃將成衣商品放置
    於2 巷1 號建物之5 樓及6 樓（即5 樓頂加蓋鐵皮屋），並
    將前揭5 樓部分隔間供2 人之子方琦彰回家時居住用；被告
    甲○○、辛○○二人明知堆放成衣貨物之倉儲，應注意須保
    持倉儲之通風避免悶熱，以防止火災之發生，並應隨時注意
    倉儲有無火源產生，且依當時情形並無不能注意之情形，竟
    疏於注意，於民國93年1 月24日10時20分許，在上開堆放衣
    物及雜物之2 巷1 號建物5 樓之置物間，因不明原因起火延
    燒，火勢自2 巷1 號建物、2 巷1 之1 號建物及2 巷1 之2
    號建物各建物之5 樓頂加蓋部分（即各該建物6 樓）竄出，
    因當日風向為西北向東南方，火勢即向二旁建築物延燒，致
    燒燬現供居住使用之2 巷1 號建物5 樓、6 樓，及供癸○○
    50萬；至該建物5 樓僅受煙燻未燒燬）、供己○○使用之2
    巷1 之2 號建物6 樓鐵皮屋（損失約2 萬元）、供庚○○○
    丙○○所有租與壬○○居住使用之32巷6 號建物6 樓（損失
    約20萬元），另丁○○○居住使用32巷8 號建物6 樓雖未燒
    燬，仍受有煙薰之損害（損失約16萬6 千元）。因認被告2
    人，均係犯刑法第173 條第2 項之失火燒燬現有人所在之建
    築物罪嫌云云。
二、按犯罪事實應依證據認定之，無證據不得認定犯罪事實；又
    不能證明被告犯罪者，應諭知無罪之判決，刑事訴訟法第15
    4 條第2 項、第301 條第1 項分別定有明文。又犯罪事實之
    認定，應憑真實之證據，倘證據是否真實尚欠明確，自難以
    擬制推測之方法，為其判斷之基礎，最高法院著有53年臺上
    字第65 6號判例可循。且刑事訴訟上證明之資料，無論其為
    直接或間接證據，均須達於通常一般之人均不致有所懷疑，
    而得確信其為真實之程度，始得據為有罪之認定，若其關於
    被告是否犯罪之證明未能達此程度，而有合理懷疑之存在，
    致使無從形成有罪之確信，根據「罪證有疑，利於被告」之
    證據法則，即不得遽為不利被告之認定，亦有最高法院76年
    臺上字第4983號判例闡示甚明。
三、公訴人認被告甲○○、辛○○涉有上開犯行，無非係以(一)被
    告甲○○、辛○○坦承右揭失火事實之自白（惟矢口否認有
    何失火之罪嫌）。(二)告訴人丙○○、庚○○○、丁○○○、
    壬○○之指訴。(三)被害人癸○○、己○○之陳述。(四)93 年3
    月9 日臺北縣政府消防局火災原因調查報告書1 份等為主要
    論據。惟訊據被告甲○○、辛○○均堅決否認涉有上揭公共
    危險犯行，均辯稱：本件火災起火之原因不明，可能是農曆
    新年期間，有人燃放沖天炮衝入屋內造成或他人故意縱火引
    燃，伊2人並無疏失行為等語。
四、經查：
  (一)本件火災起火處所係被告2 人所承租之臺北縣板橋市○○○
    街2 巷1 號5 樓之置物間，業據臺北縣政府消防局93年3 月
    9 日製作之火災原因調查報告書中之五、起火原因研判：
    (三)起火處所載：「經檢視、勘查起戶（應為火之誤載）後菜
    園街2 巷1 號5 樓置物間即房間處所燃燒後情形，發現該處
    所受燒情形亦較其他樓層處所嚴重，研判火流應由此戶樓層
    該始延燒向其他處所；復經檢視此戶5 樓之置物間及房間，
    在置物間處所燃燒後放置之衣物及雜物物品已多燒毀、燒失
    ；鐵皮及鐵架已受燒彎曲、軟化、變形、變色，燃燒後情形
    為本案最為嚴重之處所。綜上所述，本案起火處所位於板橋
    市○○○街2 巷1 號5 樓置物間附近處所，火勢為由該處向
    四週物品及其他處所及樓層延燒。」，此有該調查報告書1
    份在卷可稽，並據乙○○即臺北縣政府消防局隊員於本院審
    理時證述明確，自堪信為實在。
  (二)雖本件起火處所係在臺北縣板橋市○○○街2 巷1 號5 樓之
    置物間，而該處所為被告2 人所承租使用（此有租賃契約書
    附於本院審理卷，被告2 人亦不否認），惟關於起火原因，
    據上開調查報告書內五、起火原因研判中所載，認可排除危
    險物品、化工原料引（自）燃可能性、人為縱火引燃之可能
    性較低、遺留火種（煙蒂、線香…）之可能性較低及無法判
    定是否係因電器因素引燃，故臺北縣消防局認「本案起火處
    所位於5 樓置物間處所，當時僅有戊○○1 人在自己店裡，
    並未有其他人員在場，且並未有外人破壞進入，在對於起火
    原因缺乏直接證物，故本案起火原因不明。」，臺北縣政府
    消防局對於本件火災之起火原因調查結果認定為「不明」，
    是上開火災原因調查報告書並無法認定本件火災之確切起火
    原因。
  (三)又告訴人丙○○於警詢時證述稱：「不知道起火點、不知起
    火原因」等語、告訴人壬○○於警詢時證稱：「當時我在6
    號頂樓防護、火勢由4 號頂樓竄燒過來。」等語（見93年度
    核退字第3131號偵查案卷第24頁及26頁）、被害人癸○○、
    己○○於警詢時均證稱：「不知起火點，亦不知起火原因，
    希望起火戶能儘快解決、清理現場」等語（見93年度核退字
    第3131號偵查案卷第19頁、第21頁），告訴人壬○○、庚○○○、丁○○○於偵訊時均證稱：「告甲○○、辛○○他們
    在板橋市○○○街32巷1 號5 樓放布料，在93年1 月24日早
    上10點多從5 樓發生火災，而燒到我們的房子造成公共危險
    。損失為……。希望被告能賠償」等語（分別見93年度偵字
    第15 584號偵查卷第8 頁、93年度他字第3763號案卷7 頁）
    ，上開告訴人及被害人至多僅能證明本件發現火災之過程、
    起火處所為被告2 人所承租之處所及渠等所受之損失為何等
    情，並無法證明本件起火原因，是渠等之指訴及證述亦均無
    法證明本件起火之確切原因為何。
  (四)縱被告2 人於上開起火處所有堆放成衣貨物之行為，然一般
    家戶均會存放衣物，且火災發生時正值冬季，天氣寒冷，並
    不悶熱，尚缺乏直接、積極之證據證明本件起火原因與被告
    2 人所堆放之成衣貨物有何關聯性，且證人乙○○於本院審
    理時亦證稱：「本件不能百分之百排除不是人為縱火」等語
    ，亦無其他證據證明上開處所有何火源導致本件火災之發生
    ，公訴人遽認本件起火原因係因上開起火處所悶熱及有其他
    火源，而導致本件火災之發生，實屬無據。
五、綜上所述，本件火災之起火原因既無法確認與被告2 人在上
    開起火處所堆放成衣貨物有何關聯或有何其他火源之存在，
    即無法確切證明起火原因係因該處所堆放成衣貨物導致悶熱
    、不明火源所致，是公訴人遽以「被告2 人未加注意保持倉
    儲之通風避免悶熱，以防止火災之發生，並應隨時注意倉儲
    有無火源產生，致於上開時間，在該堆放成衣貨物及雜物之
    置物間，因不明原因起火延燒」，而認被告2 人應負失火燒
    毀建築物罪之過失責任，尚乏依據。此外，復查無其他積極
    證據足認被告2 人涉有公訴人所指之公共危險犯行。本件公
    訴人所舉之上開論據，欲憑以認定被告2 人犯有上開犯罪，
    尚存有相當程度之合理懷疑，既不能確切證明被告2 人犯罪
    ，揆諸首開說明，自應諭知被告2 人無罪之判決。
據上論斷，應依刑事訴訟法第301條第1項，判決如主文。
本件經檢察官游鉦添提起公訴，檢察官張慶林到庭執行職務。
中　　華　　民　　國　　94　　年　　4 　　月　　22　　日
                  刑事第十二庭  審判長法　官　樊季康
                                      法  官　劉元斐
                                      法  官　陳明珠
以上正本證明與原本無異
如不服本判決應於送達後10日內向本院提出上訴狀
                                      書記官　陳慧儷
中　　華　　民　　國　　94　　年　　4 　　月　　22　　日
